臺灣高雄地方法院刑事判決　　　　　　　　　　　　九十二年度易字第一四八一號
　　公　訴　人　臺灣高雄地方法院檢察署檢察官
　　被　　　告　丙○○
右列被告因恐嚇取財等案件，經檢察官提起公訴（九十二年度偵字第七六九六號），
本院判決如左：
    主  文
丙○○幫助意圖為自己不法之所有，以恐嚇使人將本人之物交付，累犯，處有期徒刑
捌月。
    事  實
一、丙○○曾於民國八十五年間因違反麻醉藥品管理條例案件，經臺灣板橋地方法院
    判處有期徒刑五月確定，甫於民國八十七年十二月五日執行完畢，猶不知悔改，
    其明知提供自己之金融帳戶、存摺簿、提款卡、印章及密碼予陌生人士使用，常
    與財產犯罪密切相關，可能被犯罪集團所利用以遂其等恐嚇取財或詐欺犯罪及隱
    匿、掩飾其等犯罪所得財物或財產上利益之目的，竟仍容任所提供之帳戶可能被
    犯罪集團用以恐嚇取財結果之發生，而基於幫助他人實施恐嚇取財犯罪之不確定
    故意，於九十年八月間，在不詳地點，將其所有前於八十六年一月八日在新莊郵
    局開立之郵局帳戶（局號二四四一五○─○號、帳號○二二七八四─七號）之存
    摺簿、提款卡、印章及密碼提供予姓名年籍不詳之成年男子使用。嗣該年籍不詳
    之成年男子旋即意圖為自己不法之所有，於九十年八月二十二日零時許，在高雄
    市○○區○○路八四號前，竊得甲○○所使用登記於彙迎企業有限公司名下之車
    號ＴＬ─七七六七號自用小貨車一部後，隨即打電話向甲○○要求以新台幣（下
    同）三萬元贖回該車，致使甲○○心生畏懼，乃依該男子之指示，於同日十三時
    五十分至高雄市小港區康莊郵局匯款三萬元至丙○○上開帳戶內。該男子則於同
    日十三時五十九分提款得手後，再於當日十四時五分許打電話告知甲○○業已將
    車停放在高雄縣鳳山市○○路與中山西路口。甲○○接獲通知後，乃會同警方於
    同日十五時三十分許，在上開地點尋回該車。
二、案經甲○○訴由高雄縣警察局鳳山分局報告臺灣高雄地方法院檢察署檢察官偵查
    起訴。
    理  由
壹、程序部分：
    按案件由犯罪地或被告之住所、居所或所在地之法院管轄，刑事訴訟法第五條第
    一項定有明文，而所謂犯罪地，參照刑法第四條之規定，解釋上自應包括行為地
    與結果地兩者而言（最高法院七十二年台上字第五八九四號判例參照）。被告丙
    ○○提供前揭帳戶予上開不詳男子之行為地點雖不詳，惟其提供帳戶予該不詳男
    子後，該男子更持以恐嚇告訴人甲○○，使告訴人心生畏懼而至高雄市小港區康
    莊郵局匯款至上開帳戶，是被告提供帳戶幫助他人恐嚇取財之犯罪結果應係發生
    於高雄市小港區康莊郵局。是本件犯罪結果地既屬本院之管轄區域，則本院就本
    件自有管轄權，核先敘明。
貳、實體部分：
一、訊據被告丙○○矢口否認右揭犯行，辯稱：伊之上開帳戶有遺失過，是存摺、印
    章、提款卡一起遺失的，伊日時之密碼為一二三四，密碼並未寫在存款簿上，伊
    之存摺是與皮包一起遺失的云云。經查：
（一）告訴人甲○○所使用之上開自用小貨車，於九十年八月二十二日遭竊後，告訴
      人隨即於當時接獲電話勒贖三萬元，告訴人為取回該車，不得已乃於同日匯款
      三萬元至被告上開帳戶內，始得取回該車等情，業據告訴人甲○○於警訊及本
      院理時指訴甚詳，並有郵政國內匯款執據、郵政存簿儲金每日活動存提詳情表
      、高雄市政府警察局小港分局車輛協尋電腦輸入單、車輛竊盜、車牌失竊資料
      個別查詢報表、高雄縣警察局尋獲受理報案單（以上均為影本）及贓物認領保
      管單各一紙在卷可稽，足見告訴人指訴遭竊車勒贖而匯款至上開被告帳戶內乙
      情，應屬事實。而依上開被告之郵局存簿儲金每日活動戶存提詳情表所示，告
      訴人於九十年八月二十二日以郵政匯款方式所匯入之款項三萬元，當日旋即遭
      人提領，足證前開被告之郵局帳戶確已遭該不詳之竊車勒贖集團用以當作恐嚇
      被害人所得之匯款帳戶甚明。
（二）被告雖否認將前開郵局帳戶提供予他人使用，並辯稱：該帳戶之存摺、印章及
      提款卡均遺失，且伊本身也是此事之受害者，因伊要領取殘障補三千元時，伊
      才知存摺、印章遺失，且錢均被提領云云。惟查：
      １、被告上開郵局帳戶自被告於八十六年一月八日開戶後，除於八十八年六月
          間，其往來總額達六萬四千元外，每月存提總額紀錄，通常不過係數千元
          至三萬元之小額款項提存交易，然自九十年八月十三日起迄同年八月二十
          二日止，該帳戶內所密集匯存之每筆款項至少約有二萬元至五萬元不等之
          金額，且上開款項於存入後，當日隨即均遭人以提款卡自提款機提款或跨
          行提款之方式提領一空等情，此有上開郵局帳戶之客戶基本資料及歷史交
          易清單附卷影本乙份附卷可參。然被告自陳其尚須依賴殘障補助每月三千
          元度日，衡情實無如此鉅額金錢往來之資力，足見被告之上開帳戶自九十
          年八月十三日起即以供作詐欺犯罪匯提款項之用。
      ２、被告供稱其上開帳戶自九十年間以來，只用於提領殘障補助三千元之用等
          語。觀諸被告上開帳戶往來明細顯示，被告上開帳戶自八十八年八月十日
          以來，每月均有一筆三千元之款項存入，而該筆款項存入之時間，均係介
          於每月九日至十一日之間，而且通常於當日或翌日即被提領。其中於九十
          年八月間，僅有一筆於同年月十日存入三千元之紀錄，而該筆三千元之存
          款，於當日即已被領取。且上開郵局帳戶被告係於九十年八月二十八日始
          向郵局申請掛失止付，有中華郵政股份有限公司儲匯處函及被告親自簽章
          之郵局儲金簿掛失止付申請書及掛失補副帳戶新舊帳號通知聯各附卷可憑
          。衡以被告每月提領殘障補助款三千元之習慣，該筆於九十年八月十日即
          已存入之殘障補助款，又豈會直至同年月二十八日始欲提領而發現存摺遺
          失，至此始辦理掛失手續？
      ３、提款卡之密碼乃係由帳戶所有人自行設定，他人實無從知悉該密碼為何，
          苟單純僅係遺失帳戶存摺及提款卡，他人應無輕易即能使用上開帳戶作為
          匯提款工具之可能。雖被告對此辯稱：伊之密碼並未寫在存摺上，但設定
          為一二三四云云。然按諸一般人使用金融帳戶提款之習慣，為避免遺失存
          摺或提款卡時帳戶內之存款遭人盜領，該帳戶提款卡之密碼通常均避免設
          定過於簡易之數字。退一步言，縱被告所設定之密碼為一二三四，惟常人
          既甚少有設定如此簡易之數字者，拾得或竊得被告提款卡之人，又怎會輕
          易猜得正確密碼。須知我國金融機構對於提款卡密碼之輸入，僅容許有二
          次錯誤機會，如第三次輸入錯誤，該提款卡即自動喪失提款功能。而四位
          數密碼之可能排列組合，且有一萬種可能方式，易言之，在三次內密碼被
          猜中之機率，僅有萬分之三，其機率微乎其微，是被告前揭所辯實與常情
          相違，顯難採信。
      ４、另自實施詐騙或竊車勒贖集團之角度審酌，渠等既知以他人之帳戶掩飾犯
          罪所得，當係聰明狡詐之徒，而非智商愚昧之人，渠等當知社會正常之人
          如其帳戶存摺、印章、提款卡遭竊，為防止拾得或竊得其存摺、提款卡之
          人盜領其存款，必於發現後立即向金融機構辦理掛失止付。於掛失止付後
          ，渠等即無法以拾得或竊得之存摺、提款卡提領該帳戶內之存款。渠等如
          以此等帳戶作為其犯罪工具，則在其向他人詐騙或於竊車後向失主勒贖，
          並令被害人將款項匯入該帳戶後，卻又極有可能因帳戶所有人掛失止付而
          無法提領，則其等大費周章從事犯罪行為，甘冒犯罪後遭追訴、處罰之風
          險，卻只能為他人作嫁衣，此等損人不利己之舉，又豈是聰明狡詐之財產
          犯罪集團所會犯之錯誤。簡言之，從事此等財產犯罪之不法集團，若非確
          定該帳戶不會被帳戶所有人掛失止付，應不至於以該帳戶從事於財產犯罪
          。再衡以告訴人匯入三萬元至被告上開帳戶後，該筆匯款隨即於當日即遭
          領取，更足見該竊車勒贖之不法集團，於向告訴人勒贖時，確有把握該帳
          戶不會被帳戶所有人掛失止付。而此等確信，在該帳戶係拾得或竊得之情
          形，實無發生之可能。故被告辯稱其帳戶遺失云云，顯有重大悖情之處，
          殊不足採，其確有將上開郵局帳戶之存摺、提款卡及密碼提供予竊車勒贖
          集團使用乙節，已足認定。
（三）按金融帳戶係個人理財之工具，一般人向金融機構開設帳戶，並無任何法令之
      限制，只須提出身分證、印章即可辦理開戶申請，此為眾所週知之事實，則依
      一般人之社會生活經驗，苟見他人不自己申請開立帳戶而蒐集不特定人之帳戶
      使用，衡情應當明知對於收集之帳戶乃係被利用為與財產有關之犯罪工具。被
      告乃係一位心智健全之成年人，對此當無不知之理，其竟提供自己帳戶以供他
      人使用，應足認被告顯然明知該帳戶係供他人用於財產犯罪而供存入某筆資金
      後，再行領出之用，且該筆資金之存入及提領過程係有意隱瞞其流程及行為人
      身份曝光之用意，而近來利用人頭帳戶詐欺取財及擄車勒贖之犯罪類型層出不
      窮，該等犯罪，多數均係利用人頭帳戶作為出入帳戶，並經媒體廣為披載，被
      告等係成年且智力成熟之人，對此應知之甚詳。足見被告顯有幫助他人恐嚇取
      財之不確定故意至明。
（四）綜上所述，被告前揭所辯各節，要係事後卸責之詞，不能採信。事證明確，被
      告犯行堪以認定
二、核被告丙○○所為，係幫助犯人犯刑法第三百四十六條第一項恐嚇取財罪。被告
    提供自己存摺予他人幫助犯詐欺罪，所為係詐欺罪構成要件以外之行為，為幫助
    犯，應依刑法第三十條第二項之規定按正犯之刑減輕之，公訴人認被告係從事於
    構成要件行為之正犯，容有誤會。被告曾於八十五年間因違反麻醉藥品管理條例
    案件，經臺灣板橋地方法院判處有期徒刑五月確定，甫於民國八十七年十二月五
    日執行完畢，此有臺灣高雄地方法院檢察署刑案資料查註紀錄表、本院被告院內
    索引紀錄表、臺灣高等法院被告全國前案紀錄表在卷足憑。其於五年以內再犯本
    件有期徒刑以上之罪，為累犯，應依刑法第四十七條之規定加重其刑，並與前開
    減輕先加後減之。爰審酌被告將郵局帳戶提供他人犯罪使用，紊亂社會正常交易
    秩序，並使不法之徒藉此輕易勒贖財物，致檢警難以追查緝捕，助長竊車勒贖犯
    罪集團詐騙財物之犯罪風氣，所造成危害自非輕微，且被告犯後仍未能坦供犯行
    ，惟念及被告所幫助恐嚇取財之財物非鉅等一切情狀，量處如主文所示之刑，以
    資懲儆。
三、公訴意旨另以：被告於九十年八月二十二日零時許，在高雄市○○區○○路八四
    號前，竊得告訴人甲○○所使用登記於彙迎企業有限公司名下之車號ＴＬ─七七
    六七號自用小貨車，因認被告涉有刑法第三百二十條第一項之罪嫌等語。惟按犯
    罪事實應依證據認定之，無證據不得認定犯罪事實；次按不能證明被告犯罪者，
    應諭知無罪之判決，刑事訴訟法第一百五十四條第二項、第三百零一條第一項分
    別定有明文。又事實之認定，應憑證據，如未能發現相當證據，或證據不足以證
    明，自不能以推測或擬制之方法，為裁判基礎；且認定不利於被告之事實須依積
    極證據，苟積極證據不足為不利於被告事實之認定時，即應為有利於被告之認定
    ，；另認定犯罪事實所憑之證據，雖不以直接證據為限，間接證據亦包括在內，
    然而無論直接證據或間接證據，其為訴訟上之證明，須於通常一般之人均不致有
    所懷疑，而得確信其為真實之程度者，始得據為有罪之認定，倘其證明尚未達到
    此一程度，而有合理之懷疑存在而無從使事實審法院得有罪之確信時，即應由法
    院為諭知被告無罪之判決（最高法院四十年台上字第八六號、三十年台上字第八
    一六號、七十六年台上字第四九八六號分別著有判例參照）。訊據被告堅決否認
    有竊取上開車輛之犯行，辯稱：伊不會開車等語。經查，公訴人認被告涉有竊取
    該車之罪嫌，無法以告訴人接獲恐嚇電話後，依電話之指示將贖款匯入被告上開
    帳戶內，為唯一之證據。然衡以現今社會常見之刮刮樂或簡訊詐騙及竊車勒贖集
    團，通常均係使用他人所有之人頭帳戶，以掩飾犯罪所得並逃避檢警之追查，此
    為公眾週知之事實。故被告雖係告訴人所匯入帳戶之所有人，然是否即能據此即
    認被告確為竊車及向告訴人恐嚇取財之人，實不無疑問。又據告訴人所陳其遭勒
    贖之過程觀之，該竊車勒贖之不法集團份子均不露面，且每次通話均僅短短兩句
    即掛斷電話，以免留下犯罪線索，足見該實際竊車勒贖之人確有刻意掩飾犯罪行
    跡之舉。再衡以九十年間，人頭帳戶買賣盛行，取得甚易，則其等又豈會以自己
    帳戶作為犯罪使用，而甘冒被查獲之風險。此外，復查無其他積極證據足認被告
    確有公訴人所指之竊車犯行，不能被告犯竊盜罪，揆諸前開說明，本應為被告無
    罪之諭知，惟公訴人認與前開論罪科刑部分有牽連犯之裁判上一罪之關係，爰不
    另為無罪之諭知，併此敘明。
據上論斷，應依刑事訴訟法第二百九十九條第一項前段、刑法第三百四十六條第一項
、第三十條第二項、第四十七條，罰金罰鍰提高標準條例第一條前段，判決如主文。
本案經檢察官乙○○到庭執行職務。
中      華      民      國      九十三      年    三    月    三十    日
                                  臺灣高雄地方法院刑事第十二庭
                                      審判長法官   張世賢
                                            法官   林韋岑
                                            法官   王啟明
右正本證明與原本無異。
如不服本判決，應於判決送達後十日內，向本院提出上訴狀。
                                            書記官    陳寰瑛
中    華    民    國      九十三      年      三      月      三十    日
附錄所犯法條：
中華民國刑法第三百四十六條第一項：
意圖為自己或第三人不法之所有，以恐嚇使人將本人或第三人之物交付者，處六月以
上五年以下有期徒刑，得併科一千元以下罰金。
